臺灣高雄地方法院交通事件裁定　　　　 96年度交聲字第663號
原處分機關　高雄市政府
受處分人即
異　議　人　甲○○
上列異議人因違反道路交通管理處罰條例案件，對於高雄市政府
於中華民國96年7 月11日所為之裁決（原處分案號：高市府交裁
字第裁32-B00000000號）聲明異議，本院裁定如下：
    主  文
原處分撤銷。
甲○○汽車駕駛人駕駛汽車，經測試檢定酒精濃度超過規定標準
，處罰鍰新臺幣壹萬伍仟元，並接受道路交通安全講習。
    理  由
一、聲明異議意旨略以：異議人即受處分人甲○○（以下稱異議
    人）於民國 (下同)96 年7 月7 日20時10分許，因飲用酒類
    後仍騎乘車牌號碼YPF-962 號輕型機車，行經高雄市○○○
    路924 巷處，為警攔查，經警員施測呼氣中酒精濃度結果為
    0.29MG/L，因「酒精濃度超過法定標準 (0.25-0.4MG/L) 」
    而為警依法舉發，並經高雄市政府於中華民國96年7 月11日
    以高市府交裁字第裁32-B00000000號裁決書，依據道路交通
    管理處罰條例第35條第1 項第1 款規定，罰鍰異議人新台幣
    壹萬伍仟元，吊扣駕駛執照 (普通大貨車)12 個月，並施以
    道安講習。惟異議人係騎乘輕型機車違規，原處分機關竟吊
    扣異議人賴以維生之普通大貨車駕駛執照，顯然違法，請求
    撤銷原處分等語。
二、按汽車駕駛人，駕駛汽車經測試檢定酒精濃度超過規定標準
    者，處新臺幣1萬5千元以上6萬元以下罰鍰，並當場移置保
    管其車輛及吊扣其駕駛執照1年，道路交通管理處罰條例第
    35條第1項第1款定有明文。又按道路交通管理處罰條例第68
    條業於94年12月14日日修正，並自95年3月1日施行，修正前
    之道路交通管理處罰條例第68條規定：「汽車駕駛人，因違
    反本條例及道路交通安全規則之規定，受【吊扣或】吊銷駕
    駛執照處分時，【吊扣或】吊銷其持有各級車類之駕駛執照
    。」而修正後之道路交通管理處罰條例第68條規定：「汽車
    駕駛人，因違反本條例及道路交通安全規則之規定，受吊銷
    駕駛執照處分時，吊銷其持有各級車類之駕駛執照。」查，
    該條文修正前，其原提案修正條文為：「汽、機車駕駛人，
    因違反本條例及道路交通安全規則之規定，受【吊扣或吊銷
    】駕駛執照處分時，【吊扣或吊銷】其違法或違規當時所駕
    駛車輛之駕駛執照。」立法理由略以：「原條文將違法或違
    規駕駛人所持有各級車類之駕駛執照一併吊扣或吊銷，失之
    過酷，影響人民工作及生活甚鉅，爰修正之」等語，其最後
    通過之修正條文，係將道路交通管理處罰條例第68條原有條
    文中之【吊扣或】3字刪除各情，有立法院交通委員會94年
    10 月5日台立交字第0942400153號函附道路交通管理處罰條
    例第68條審查報告在卷可稽（見臺灣高等法院臺中分院96年
    度交抗字第136 號裁定理由欄所引立法院公報第94卷第70期
    第135 至138 頁）。則參照上開立法理由及立法經過，依修
    正後之條文，依上開規定受【吊銷駕照】處分者，仍維持吊
    銷其持有各級車類之駕駛執照，至於，受【吊扣駕照】處分
    者，則僅【吊扣】其違法或違規當時所駕駛車輛之駕駛執照
    ，不再吊扣其持有各級車類之駕駛執照，此觀之立法理由及
    立法經過至明。次按，汽車駕駛人，駕駛汽車經測試檢定有
    下列情形之一者，處新臺幣一萬五千元以上六萬元以下罰鍰
    ，並當場移置保管該汽車及吊扣其駕駛執照一年；因而肇事
    致人受傷者，並吊扣其駕駛執照二年；致人重傷或死亡者，
    吊銷其駕駛執照，並不得再考領：(一)酒精濃度超過規定標準
    。而汽車駕駛人，有下列情形之一者，應接受道路交通安全
    講習：(二)有第三十五條第一項規定之情形。道路交通管理處
    罰條例第35條第1 項第1 款、第24條第1 項第2 款亦分別定
    有明文。是以，苟汽車駕駛人駕駛汽車經測試檢定酒精濃度
    超過規定標準者，即應接受道路交通安全講習。
三、經查，本件異議人於96年7 月7 日20時10分許，因飲用酒類
    後仍騎乘車牌號碼YPF-962 號輕型機車，行經高雄市○○○
    路924 巷處，為警攔查，經警員施測呼氣中酒精濃度結果為
    0.29MG/L，因「酒精濃度超過法定標準 (0.25-0.4MG/L) 」
    而為警依法舉發，並經高雄市政府於中華民國96年7 月11日
    以高市府交裁字第裁32-B00000000號裁決書，依據道路交通
    管理處罰條例第35 條 第1 項第1 款規定裁處異議人罰鍰新
    台幣1 萬5 千元，並吊扣駕駛執照 (普通大貨車)12 個月，
    並施以道安講習，有高市警交字第B00000000 號違規通知單
    及前揭裁決書各1 份在卷可按。然查，異議人之前揭違規行
    為係發生於96年7 月7 日，自應依修正後之道路交通管理處
    罰條例第68條裁處。而修正後道路交通管理處罰條例第68條
    之規定，既將「吊扣」等字刪除，是依前開說明，駕駛人受
    吊扣駕駛執照處分時，不再吊扣其持有各級車類之駕駛執照
    ，故原處分機關於作成吊扣駕駛執照處分時，自應就行為人
    所應吊扣之駕駛執照種類予以限定，始符合依法行政原則。
    次查，異議人為本件違規時係騎乘輕型機車，此有高市警交
    字第B00000000 號舉發通知單附卷可憑，是依前開說明，其
    依法所受之處分應為限制其騎乘輕型機車之權利，亦即，原
    處分機關應僅能吊扣其輕型機車之駕駛執照。從而，原處分
    機關裁處吊扣異議人之普通大貨車駕駛執照12個月部分，於
    法尚有不合，應予撤銷。
四、復查，本件異議人駕駛汽車經測試檢定酒精濃度超過規定標
    準 (0.29MG/L) ，業如前述，是原處分機關援引道路交通管
    理處罰條例第35條第1 項第1 款、第24條第1 項第2 款之規
    定，裁處異議人罰罰新臺幣壹萬伍千元，並接受道路交通安
    全講習部分，並無違誤。是以，本院雖撤銷原處分關於吊扣
    駕駛執照之部分，仍依上開規定諭知如主文第二項所示之裁
    處內容。
據上論結，應依道路交通案件處理辦法第第20條前段，裁定如主
文。
中　　華　　民　　國　　96　　年　　9　　月　　29 　　日
                       交通法庭  法　官  陳建和
以上正本證明與原本無異。
如不服本裁定應於送達後5日內向本院提出抗告狀。
中　　華　　民　　國　　96　　年　　9　　月　　29 　　日
                                 書記官  林姵妤
